【裁判字號】    91,上易,1337
【裁判日期】    920318
【裁判案由】    違反商標法
【裁判全文】
臺灣高等法院臺南分院刑事判決            九十一年度上易字第一三三七號    Ｇ
      上  訴  人
      即  被  告  乙  ○  ○
      選任辯護人  楊  漢  東
右上訴人因違反商標法案件，不服臺灣嘉義地方法院九十年度易字第六七五號中華民
國九十一年十月三十一日第一審判決（起訴案號：臺灣嘉義地方法院檢察署九十年度
偵字第一三二一號、九十年度偵續字第二○號），提起上訴，本院判決如左：
      主      文
上訴駁回。
      事      實
一、乙○○（原判決主文誤載為賴加琳，應予更正）係設於嘉義縣民雄鄉○○村○○
    街一九八號順閎國際有限公司（以下稱順閎公司）之負責人，明知「Seventeam
    」係七盟電子工業股份有限公司（以下稱七盟公司）享有商標專用權之合法註冊
    商標，指定使用於電源供應器、變壓器等商品，竟意圖欺騙他人並基於概括犯意
    ，自民國八十八年三月間起，擅自在嘉義縣民雄鄉上址，於其銷售之電源供應器
    上，連續使用極近似於七盟公司「Seventeam」商標之「Seuenteam」文字圖樣，
    並在電源供應器本體黏貼之說明標籤上仿照七盟公司之產品，使用極相近似之內
    容排序、英文字型、安全認證標誌排列順序等，且在部分電源供應器說明標籤上
    右下方廠商名稱亦印製為「SEVENTEAM INTERNATIONAL CO. LTD」；另在電源器
    外包裝紙盒上亦仿照七盟公司之產品，亦使用近似於七盟公司商標之英文字型、
    字體大小、排列位置，更仿照七盟公司產品外包裝電源器之原文（SWITCHING
    POWER SUPPLIES）中將「W」設計成「」之字體形式，其外包裝正面除「U」、「
    V」及使用字體顏色不同外，其餘均與七盟公司之產品包裝相同。復將上開使用
    近似商標之電源供應器，以每具新台幣（下同）六百元、七百元之價格，出售予
    新竹市○○路○段一八四號不知情之順利電腦有限公司（下稱順利電腦公司）及
    全省電腦公司，經七盟公司於八十八年四月間會警在順利電腦公司上址查獲，並
    扣得使用近似七盟公司商標之電源供應器四十三個（其中四十二個由查緝單位責
    付順利電腦公司黃淑娟保管），而查知上情。
二、案經七盟公司訴由台灣新竹地方法院檢察署檢察官呈轉台灣高等法院檢察署檢察
    長核轉台灣嘉義地方法院檢察署檢察官偵辦。
      理      由
一、訊據被告乙○○（下稱被告）固不否認有銷售如扣案之電源供應器予順利電腦公
    司之事實，但否認有何公訴意旨所指之犯行，辯稱：伊不知道告訴人有註冊商標
    ，告訴人之產品包裝及其使用之標籤，均未特別註明該公司就「Seventeam」有
    申請商標使用權；因為順閎公司向經濟部國際貿易局登記的英文名稱是「
    Seuenteam INTERNATIONAL CO., LTD」，伊產銷之商品係善意且合理表示公司英
    文名字，並未刻意將之當作商標使用；至於伊曾在產品標籤上將公司英文名稱印
    成「SEVENTEAM」係因伊委託印製之廠商在製版過程誤將「U」打成「V」所致；
    又電源供應器各廠牌所使用在產品之標籤形式與內容，原本即大同小異，並非伊
    刻意仿冒告訴人之產品標籤云云。但查：
（一）告訴人自七十五年間起即已取得七盟及圖Seventeam之註冊商標，並經核准延
      展專用期間至九十五年十一月十五日止，告訴人復在各種電腦雜誌刊登廣告，
      廣為宣傳，有商標註冊證、電腦雜誌影本在卷可稽（見台灣新竹地方法院檢察
      署八十八年度偵字第三四○三號卷第五至十三頁、八十八年度偵字第三四六七
      號卷第九一至一一三頁、原審卷第一○七至一○八頁）；又告訴人之公司實收
      資本總額多達二億二千萬元，業據其陳述在卷，並有公司基本資料查詢單一紙
      在卷可參；故告訴人公司於其所從事之產業並非僅係小規模而不具知名度之廠
      商甚明。再被告於設立經營順閎公司之前，早於八十一年間即擔任「建亨國際
      有限公司」（下稱建亨公司）之負責人，而建亨公司主要營業項目即係「電源
      供應器」器材等之設計、製造、加工、委託加工及進出口買賣等業務之事實，
      有經濟部中部辦公室經（九０）中辦三管字第０九０三０九二一二三０號書函
      所附公司變更登記事項卡及公司基本資料（電腦）查詢表等件分別附卷可稽（
      見原審卷第四五至五○頁、台灣新竹地方法院檢察署八十八年度偵字第七八一
      五號卷第七頁），衡諸經驗與論理法則，被告對於電源器市場上存在告訴人公
      司之產品與商標之事實，當無不知之理，是被告辯稱不知有告訴人商標云云，
      顯係卸責之詞，尚非可採。
（二）被告銷售之電源供應器及其包裝紙盒上所標示英文「Seuenteam」，與告訴人
      之註冊商標圖樣上之外文「Seventeam]，僅有「u」、「v」之差異，整體字母
      排列相同，予人辨識商品來源主要部分易滋混同，若以之作為商標圖樣申請註
      冊，依經濟部智慧財產局行政審查觀點，應屬近似之商標等情，有該局八十九
      年十二月三十日八九智商○九八○字第八九○一○九九二二號函在卷可稽（見
      台灣嘉義地方法院檢察署八十九年度偵字第一九七七號卷第四○頁）。雖被告
      辯稱：因為順閎公司向經濟部國際貿易局登記的英文名稱是「SEUENTEAM
       INTERNATIONAL CO., LTD」，伊產銷之商品係善意且合理表示公司英文名字
      ，並未刻意將之當作商標使用云云，惟扣案之電源供應器本體標籤上除最上方
      之「Seuenteam」字樣外，於右下方已標示有表彰公司名稱之「SEVENTEAM
      INTERNATIONAL CO., LTD」，或「SEUENTEAM INTERNATIONAL CO., LTD」字樣
      ，而被告於電源供應器包裝紙盒上僅標示「Seuenteam」字樣，亦未完整記載
      其公司之全部英文名稱等情，業經本院勘驗明確，並有扣案電源器標籤影本、
      照片附卷可參，足見被告係以「Seuenteam」字樣作為其產品之商標使用無疑
      。此外，被告經營之「順閎國際股份有限公司」，無論以發音、字義、營業項
      目或任何中英文間之關連性，均不可能得出「SEUENTEAM」之英文字，且查詢
      英文字典，亦無此一英文單字，被告竟於向經濟部國貿局登記公司英文名稱時
      ，故意使用「SEUENTEAM INTERNATIONAL CO.」，其意顯在仿效告訴人七盟公
      司所使用之「SEVENTEAM」英文名稱甚明，由此益難認其產銷之商品係善意且
      合理表示其公司英文名稱。故被告上開所辯，亦屬飾卸之詞，不足憑採。
（三）又被告所產銷之電源供應器除有使用近似於告訴人商標之情形外，該商品本體
      黏貼之說明標籤上，亦仿照告訴人七盟公司之產品，使用相同內容之排序、英
      文字型、安全認證標誌排列順序等；雖被告舉出「PHOTO POWER」之電源供應
      器照片二張為證（見本院卷第二八頁），辯稱：電源器各廠牌所使用在產品之
      標籤形式與內容，原本即大同小異，並非伊刻意仿冒告訴人之產品云云，惟經
      本院比對結果，上開「PHOTO POWER」電源供應器之產品說明標籤，無論顏色
      、商標之位置、產品規格內容及安全認證標誌排序均與被告及告訴人產銷之電
      源供應器標籤迥異，被告上開所辯，亦屬無據。此外，被告在其產品外包裝紙
      盒上亦仿照七盟公司之產品，使用相同之英文字型、字體大小、排列位置，更
      仿照告訴人將「W」印製成「 」，其外包裝正面除「U」、「V」與字體顏色不
      同外，其餘均與七盟公司之產品包裝相同，而被告亦自陳順閎公司僅有約五至
      六人，並未編制研發、設計人員，標籤及包裝伊忘記是由誰設計的等語，是被
      告倘非刻意仿造告訴人產品及其包裝之外觀設計，而能有如此之巧合，亦與客
      觀常理有違。由此益徵被告辯稱伊公司在嘉義，並不知道設在台北之告訴人公
      司產品及註冊商標為何云云，顯屬卸責之詞。
（四）再扣案部分電源供應器商品本體黏貼之說明標籤右下方記載公司名稱部分，係
      記載「SEVENTEAM INTERNATIONAL CO., LTD」之事實，已如前述，雖被告辯稱
      ：上開標籤係伊委託之印製廠商在製版過程誤將「U」打成「V」云云，證人甲
      ○○於本院調查時亦證稱：「八十九年一月份，（被告）委託我做二種，一種
      編號二百五十，一種編號三百，各做三千張，稿是他提供的，其中第三個英文
      字比較潦草，我看成Ｖ，做完十幾天之後，他來跟我說第三個字是Ｕ不是Ｖ，
      但我的稿已經丟了，我就再按照他的稿做一批補給他，也就是我剛剛看的產品
      商標。」等語，姑不論證人甲○○所證述其印製標籤之時間為「八十九年一月
      」，與被告出售前揭商品予順利電腦公司而於八十八年四月間被查獲之時間不
      符，且商品上正確載明商品之銷售公司名稱，無疑乃公司經營極為重要之事務
      ，對於商品上記載正確公司名稱，公司內部控管機制理當十分重視，始與情理
      與商業習慣相符合，反之，商品銷售時，商品上關於公司名稱之記載錯誤之情
      形，則與一般公司經營法則及常理相違背，被告既已發現其產品標籤有誤載公
      司名稱之情形，自應立即停止出貨並收回標示錯誤之產品，以免消費者對於商
      品之來源有所混淆，然其卻未為之，又使用極近似於告訴人「Seventeam」商
      標之「Seuenteam」文字圖樣於其產銷之電源供應器本體及包裝上，且產品標
      籤及紙盒外觀設計均與告訴人公司之產品極相類似，該證人所證難為被告有利
      之認定，堪認被告主觀上確有欺騙他人之意圖。
（五）另被告於台灣新竹地方法院檢察署八十八年度偵字第三四六七號黃淑娟、黃陳
      美蓮（順利電腦公司負責人）涉犯違反商標法案件中曾具結證稱：被查扣之電
      源供應器係伊賣給黃淑娟的，八十八年三月間開始出貨，伊還賣給全省電腦公
      司等語（見上開卷第一三八頁背面），且被告所銷售之電源供應器亦有分為標
      籤記載公司名稱為「SEVENTEAM INTERNATIONAL CO., LTD」及「SEUENTEAM
      INTERNATIONAL CO., LTD」兩批貨物，顯見被告有連續侵害告訴人商標專用權
      之行為至明。
（六）至被告辯稱前開智慧財產局（函）之認定，與該局在「康柏」公司、「華通」
      公司商標爭議案件之認定相矛盾乙節，惟智慧財產局關於商標近似與否之認定
      ，有類似司法認定之效果，亦即智慧財產局此部分之職權，有準司法機關之性
      質，而司法機關對於不同個案之認定，因個案中存在不同之客觀事證，產生相
      異之結論，事所恆有，換言之，個案中些微基礎事證之差異即可能產生判斷結
      論相左之情形，所在多是，是被告以不同個案辯駁本案智慧財產局之認定，尚
      非有據，況被告從未嘗試將其使用之「SEUENTEAM」商標申請註冊登記，此與
      前揭「康柏」「華通」就已註冊之商標是否近似而產生之爭議者不同，亦無法
      相互類比。被告復辯稱：伊公司所銷售之產品係來自台達公司，倘若其有意仿
      冒，即無庸撕去台達公司之標籤貼上自己公司之標籤云云，惟果若被告所產銷
      之產品確係來自台達公司，被告未將該公司標籤撕去亦不生仿冒台達公司商標
      之問題，其將台達公司之標籤撕去，再貼上近似於告訴人註冊商標之標籤對外
      販賣，其產品之標示顯係不實，已足認其有欺騙消費者之意圖，此與商標標示
      下之產品係由何人生產無關，被告所辯其產品來自台達公司云云，無論是否屬
      實，均難辭其使用近似於他人註冊商標之事實。
（七）綜上所述，本案事證已臻明確，被告犯行洵堪認定，應予依法論科。
二、核被告所為，係犯商標法第六十二條第一款之侵害商標專用權罪。按商標的使用
    ，依商標法第六條之規定係指：「為行銷之目的，將商標用於商品或其包裝、容
    器、標帖、說明書，價目表或其他類似物件上，而持有、陳列或散布」，故同法
    第六十二條之「使用」顯係以行銷意圖作為隱藏性構成要件，則同法第六十三條
    販賣仿冒商品罪與第六十二條第一款使用他人註冊商標罪係屬吸收關係之法規競
    合，該低度之販賣行為即不另論罪。被告先後多次將近似告訴人商標之文字圖樣
    使用於同一商品上，時間緊接、方法相同，顯係基於概括之犯意而為，應依刑法
    第五十六條連續犯之規定論以一罪，並依法加重其刑。原審以被告罪證明確，因
    予適用商標法第六十二條第一款，刑法第十一條前段、第五十六條之規定，並審
    酌「被告尚無犯罪前案紀錄之品行、經營電子器材業務多年對相關事務瞭解之程
    度、其圖利與意圖欺騙他人之犯罪動機、侵害商標之犯罪手段、犯罪致生告訴人
    商譽與實質收益之影響及犯罪後之態度」，及參酌公訴人具體載述『被告不思自
    創品牌，誠信經營，竟仿冒他人著名商標，藉以獲利，此種搭便車行為除侵犯商
    標權人之商業利益外，更嚴重擾亂市場交易秩序及消費者大眾，被告犯後復飾詞
    卸責，態度不佳，請從重處刑』等情狀，量處有期徒刑八月，並以扣案之電源供
    應器四十三個，係侵害告訴人商標專用權之物，而依商標法第六十四條之規定宣
    告沒收，其認事用法，均無違誤，量刑亦無失當之處。被告上訴意旨仍執前詞否
    認犯罪，為無理由，應駁回其上訴。
據上論結，應依刑事訴訟法第三百六十八條，判決如主文。
本案經檢察官王碧霞到庭執行職務。
中    華    民    國      九十二      年      三      月      十八      日
                                  臺灣高等法院臺南分院刑事第三庭
                                      審判長法官  黃    崑    宗
                                            法官  林    勝    木
                                            法官  葉    居    正
右正本證明與原本無異。
不得上訴。
                                      法院書記官  陳    嘉    琍
中    華    民    國      九十二      年      三      月      十八      日
附錄法條：
商標法第六十二條：
意圖欺騙他人，有左列情事之一者，處三年以下有期徒刑、拘役或科或併科新臺幣二
十萬元以下罰金：
一  於同一商品或類似商品，使用相同或近似於他人註冊商標之圖樣者。
二  於有關同一商品或類似商品之廣告、標帖、說明書、價目表或其他文書，附加相
    同或近似於他人註冊商標圖樣而陳列或散布者。


司法院資訊處製作；財團法人民間司法改革基金會備份。
